臺灣桃園地方法院民事簡易判決　　　 109年度桃簡字第1095號
原　　　告　林柔蕙
被　　　告　余麗紅
上列當事人間修復漏水等事件，本院於民國110 年9 月30日言詞
辯論終結，判決如下：
    主  文
被告應給付原告新臺幣貳拾柒萬伍仟元，及自民國一０九年十一
月二十日起至清償日止，按週年利率百分之五計算之利息。
訴訟費用新臺幣貳仟玖佰捌拾元由被告負擔。
本判決得假執行。
    事實及理由
壹、程序部分：
    按簡易訴訟之訴狀送達後，原告不得將原訴變更或追加他訴
    ，但擴張或減縮應受判決事項之聲明者，不在此限，民事訴
    訟法第436 條第2 項適用第255 條第1 項但書第3 款定有明
    文。經查，原告起訴時請求：「被告應給付原告新臺幣（下
    同）10萬5,000 元，及自起訴狀繕本送達翌日起至清償日止
    ，按週年利率5 ％計算之利息。」（見本院卷第4 頁），嗣
    被告於本院審理時擴張聲明為：「被告應給付原告27萬5,00
    0 元，及自民國109 年11月20日起至清償日止，按週年利率
    5 ％計算之利息。」（見本院卷第50頁），性質屬擴張應受
    判決事項之聲明，應予准許。
貳、實體部分：
一、原告主張：被告為門牌號碼桃園市○○區○○○○○街0 號
    5 樓房屋（下稱甲屋）所有權人，原告為同棟4 樓房屋（下
    稱乙屋）所有權人，因被告於108 至109 年間改裝系爭5 樓
    房屋且未妥善維護，導致甲屋長期漏水至乙屋（下稱系爭漏
    水），造成乙屋前後陽台天花板及客廳鋁門上牆面等處損壞
    （下稱系爭陽台損壞）以及小次臥室、浴室、客廳天花板、
    窗簾盒及壁癌等處損壞（下稱系爭臥室損壞，系爭陽台臥室
    損害合稱系爭損壞），原告因而於109 年3 月間支出系爭陽
    台損壞之批土及油漆修復費用（下稱系爭陽台費用）11萬5,
    000 元，且尚需支出系爭臥室損壞修復費用20萬6,600 元，
    原告復因系爭漏水精神痛苦不已，被告應賠償精神慰撫金6
    萬元，合計38萬1,600 元，惟僅請求被告賠償27萬5,000 元
    ，爰依侵權行為規定提起本件訴訟等語，並聲明：如變更後
    聲明所示。
二、被告則以：系爭漏水與甲屋無關等語，資為抗辯，並聲明：
    原告之訴駁回。
三、本院之判斷：
  ㈠經查，原告為乙屋所有權人，被告於107 年12月26日購買甲
    屋並於108 年1 月15日登記為所有權人，原告於109 年3 月
    13日提起本件訴訟，被告嗣於同年10月11日出售甲屋予吳惠
    貞，吳惠貞於同年11月6 日登記為所有權人等情，有建物登
    記謄本、地籍異動索引及起訴狀本院收狀章戳等證據附卷可
    參（見本院卷4 頁、第20至23頁、第55至61頁），堪信為真
    實。
  ㈡本院送請社團法人台灣住宅品質消費者保護協會（下稱台灣
    住保會）鑑定系爭漏水原因、乙屋漏水損壞修復費用，鑑定
    結果略以：甲屋內5 間套房防水層失效，套房內浴室均未施
    作止水層，明顯未具備止水機能，排水管有排水不良、迴流
    、排水透氣孔有溢流水流之瑕疵，直下層即乙屋前陽台、後
    陽台天花板樓板、客廳落地窗窗簾盒、大次臥室吸頂燈處有
    滴水現象，主臥室、小次臥室天花板樓板、牆面、大次臥室
    牆面、浴室天花板樓板潮濕現象最高達7.8 ％，乙屋之系爭
    損壞為甲屋滲漏水所致等情，有台灣住保會110 年度7 月27
    日住保字第000000000 號鑑定報告書（下稱系爭鑑定報告）
    附卷可參（見本院卷第94至116 頁），而系爭鑑定報告，係
    鑑定單位於現場進行拍照，並以專業儀器進行測試、檢測等
    勘驗，再依其專業知識而為上開判斷，自得採為證據。又原
    告主張其於108 年間發現被告改裝系爭房屋，造成漏水及損
    壞等情，有現場照片附卷可參（見本院卷第8 至13頁、第37
    至40頁），堪信為真實，足認系爭漏水及損壞，應係被告為
    甲屋所有權人期間即108 年1 月15日起至109 年11月6 日止
    ，未維修防水層、排水管等處之瑕疵及施作浴室止水層（下
    稱系爭止水機能）所致，被告抗辯系爭漏水與甲屋無關云云
    ，自不可採。
  ㈢按因故意或過失，不法侵害他人之權利者，負損害賠償責任
    。土地上之建築物或其他工作物所致他人權利之損害，由工
    作物之所有人負賠償責任。但其對於設置或保管並無欠缺，
    或損害非因設置或保管有欠缺，或於防止損害之發生，已盡
    相當之注意者，不在此限，民法第184 條第1 項前段、第19
    1 條第1 項定有明文。又負損害賠償責任者，除法律另有規
    定或契約另有訂定外，應回復他方損害發生前之原狀；該項
    情形，債權人得請求支付回復原狀所必要之費用，以代回復
    原狀，民法第213 條第1 項、第3 項定有明文。債權人所得
    請求回復原狀之必要費用，倘以修復費用為估定其回復原狀
    費用之標準，修理時以新品換舊品時，應予折舊（最高法院
    108 年度台上字第363 號民事判決參照）。經查，被告疏於
    維護及施作甲屋止水機能，造成系爭漏水及損壞，已如上述
    ，被告自應就系爭損壞負侵權行為損害賠償之責，賠償回復
    原狀之必要費用。
  ㈣原告請求項目：
  ⒈系爭陽台費用：
    經查，系爭陽台損壞，為甲屋漏水所致，原告支出系爭陽台
    費用11萬5,000 元為修復必要費用等情，有系爭鑑定報告、
    免用發票收據及照片附卷可參（見本院卷第6 頁、第9 至13
    頁、第99頁反面），堪信為真實，原告自得請求被告賠償系
    爭陽台費用。
  ⒉系爭臥室費用：
    經查，系爭臥室損壞，為甲屋漏水所致，預估修復費用20萬
    6,600 元，工項及費用為施作必要保護費用為9,000 元、拆
    除窗簾盒等費用14,000元、剔除壁癌31,350元、水泥抹平復
    原費用57,000元、浴室塑膠天花板費用5,250 元、客廳木作
    天花板費用18,000元、AB膠及批土打磨費用3,600 元、木作
    窗簾盒5,400 元、天花板水泥漆費用1 萬2,600 元、牆面水
    泥漆塗裝費用12,600元、完工清潔14,400元及廢棄物清運9,
    000 元等情，有系爭鑑定書可參（見本院卷第99頁）。其中
    重新施做塑膠、木作天花板及木作窗簾盒部分，係將材料以
    新換舊，除施做工資外，材料部分應予計算折舊，至於其他
    工項費用為施工工資及耗材費用，非更換材料，均無需折舊
    。又上開重新施做部分費用既包含工資及材料，本院認工資
    與材料費用比例應為一比一，另參酌行政院制頒「固定資產
    耐用年數表」，其中房屋其他附屬設備之耐用年數為10年，
    而乙屋係於76年間建築完成，有建物登記謄本附卷可參（見
    本院卷第22頁），其天花板及窗簾盒迄於本件漏水事件發生
    時，使用應已超過10年，則此部分計算折舊後，殘值僅餘其
    價額之10分之1 ，浴室天花板、客廳天花板、窗簾盒材料折
    舊後分別為263 元（計算式：5,250 ÷2 ÷10≒263 ，小數
    點以下四捨五入）、900 元（計算式：18,000÷2 ÷10=900
    ）、270 元（計算式：5,400 ÷2 ÷10=270），加計不折舊
    之工資後分別為2,888 元（計算式：263+2,625= 2,888）、
    9,900 元（計算式：900+ 9,000= 9,900 ）、2,970 元（計
    算式：270+ 2,700 = 2,970）。另再加計其他毋庸折舊之工
    項，原告得請求乙屋回復原狀必要費用應為19萬3,708 元（
    計算式：9,000+1 萬4,000+3 萬1,350+5 萬7,000+2,888+9,
    900+2,970+3,600+ 2萬7,000+ 1萬2,600+ 1萬4,400+9,000=
    19萬3,708 ）。
  ⒊精神慰撫金：
    按不法侵害他人之身體、健康、名譽、自由、信用、隱私、
    貞操，或不法侵害其他人格法益而情節重大者，被害人雖非
    財產上之損害，亦得請求賠償相當之金額，民法第195 條第
    1 項前段定有明文。又人民之生存權應受保障，為憲法第15
    條所明定，居住乃人民生存之基本條件，為生存權之內涵，
    自屬民法第195 條第1 項規定之其他人格法益。合宜之居住
    品質，除應提供居住者安全、隱蔽、符合基本需求之住宅空
    間外，其住宅週邊環境，亦應具備無危害居住者生命安全、
    身體健康，並令免於恐懼之條件。倘干擾週邊環境之侵害他
    人居住品質行為，其程度超過社會上一般人日常生活所應確
    保之利益，而逾越其所應該承受之合理範圍（忍耐限度），
    即為不法侵害居住品質之人格法益。如其侵害之情節重大，
    受害人除得請求排除侵害外，亦得依民法第195 條第1 項規
    定，請求賠償相當之金額，最高法院107 年度台上字第3 號
    民事判決參照。又精神慰撫金之多寡，應斟酌雙方之身分、
    地位、資力與加害程度，及其他各種情形核定相當之數額，
    該金額是否相當，自應依實際加害情形與被害人所受之痛苦
    及雙方之身分、地位、經濟狀況等關係決定之。經查，原告
    為乙屋所有權人及使用人，而系爭漏水造成乙屋前後陽台、
    客廳及臥室等多處漏水，修復金額高達30餘萬元，衡諸常情
    ，顯已侵害原告居住安寧之人格法益，超過社會上一般人日
    常生活之忍耐限度而屬情節重大，依民法第195 條第1 項前
    段規定，原告自得請求被告賠償精神慰撫金。參酌兩造身分
    、地位、經濟狀況、被告侵害情節及原告所受侵害等一切情
    狀，認原告請求精神慰撫金應以1 萬元為適當。
  ⒋綜上所述，原告因本件侵權行為得請求被告賠償之金額為31
    萬8,708 元（計算式：11萬5,000+19萬3,708+1 萬=31 萬8,
    708 ），原告請求被告賠償27萬5,000 元既未逾上開金額自
    有理由。
四、按給付無確定期限者，債務人於債權人得請求給付時，經其
    催告而未為給付，自受催告時起，負遲延責任。其經債權人
    起訴而送達訴狀，或依督促程序送達支付命令，或為其他相
    類之行為者，與催告有同一之效力。又遲延之債務，以支付
    金錢為標的者，債權人得請求依法定利率計算之遲延利息。
    但約定利率較高者，仍從其約定利率，而應付利息之債務，
    其利率未經約定，亦無法律可據者，週年利率為5 ％，民法
    第229 條第2 項、第233 條第1 項、第203 條分別定有明文
    。經查，本件損害賠償債務為金錢債務，然無確定期限，亦
    無約定之利率，被告應自受催告時起，負遲延責任，給付週
    年利率5 ％遲延利息。又原告於109 年11月19日言詞辯論期
    日當庭以言詞為前開擴張聲明已見前述，被告同日亦到庭為
    言詞辯論，有本院民事報到單及言詞辯論筆錄附卷可參（見
    本院卷第49至50頁），應認原告已當庭催告被告給付上開債
    務，原告請求上開債務自上開期日翌日即109 年11月20日起
    至清償日止，按週年利率5 ％計算之利息，自有理由。
五、綜上所述，原告依侵權行為法律關係請求被告給付27萬5,00
    0 元，及自109 年11月20日起至清償日止，按週年利率5 ％
    計算之利息，為有理由，應予准許。
六、本件事證已臻明確，兩造其餘攻擊、防禦方法及證據資料，
    經本院審酌後，認對於判決結果不生影響，爰不一一論述，
    併此敘明。
七、本件係就民事訴訟法第427 條訴訟適用簡易程序所為被告敗
    訴之判決，爰依同法第389 條第1 項第3 款規定，依職權宣
    告假執行。
八、訴訟費用負擔之依據：民事訴訟法第78條，並確定訴訟費用
    額如主文第2項所示。
中    華    民    國   110    年    10    月    22    日
                  桃園簡易庭  法  官  張明宏
以上為正本係照原本作成。
如不服本判決，應於送達後20日內，向本院提出上訴狀並表明上
訴理由，如於本判決宣示後送達前提起上訴者，應於判決送達後
20日內補提上訴理由書（須附繕本）。
如委任律師提起上訴者，應一併繳納上訴審裁判費。
中    華    民    國   110    年    10    月    25    日
                              書記官  石曉芸